【裁判字號】    97,訴,1847
【裁判日期】    971020
【裁判案由】    侵權行為損害賠償
【裁判全文】
臺灣板橋地方法院民事判決              97年度訴字第1847號
原      告  丙○○
訴訟代理人  周佳弘律師
複代 理 人  陳豪杉律師
被      告  嘉太新有限公司
法定代理人  乙○○
被      告  甲○○
上列當事人間請求侵權行為損害賠償事件，經本院刑事庭移送前
來（附民案號：97年度交附民字第84號，刑事案號：97年度交易
字第159 號），本院於中華民國97年10月6 日言詞辯論終結，判
決如下：
    主  文
被告應連帶給付原告新臺幣伍拾肆萬壹仟伍佰柒拾壹元，及被告
甲○○自民國九十七年四月十八日起、被告嘉太新有限公司自民
國九十七年四月二十二日起均至清償日止，按年息百分之五計算
之利息。
原告其餘之訴駁回。
訴訟費用由被告連帶負擔十分之四，餘由原告負擔。
本判決第一項於原告以新臺幣壹拾捌萬壹仟元為被告供擔保後，
得假執行；但被告如以新臺幣伍拾肆萬壹仟伍佰柒拾壹元為原告
預供擔保，或將請求標的物提存，得免為假執行。
原告其餘假執行之聲請駁回。
    事實及理由
一、程序方面：
  (一)按因侵權行為涉訟者，得由行為地之法院管轄，民事訴訟法
    第15條第1 項定有明文。查本件原告主張之侵權行為地係在
    臺北縣樹林市，故雖被告住所、公司所在地均不在本院轄區
    內，然依上開規定，本院仍有管轄權，合先敘明。
  (二)本件被告均未於言詞辯論期日到場，核皆無民事訴法第386
    條所列各款情形，爰依原告聲請，由其一造辯論而為判決。
二、原告起訴主張：被告甲○○係被告嘉太新有限公司（下稱嘉
    太新公司）所僱用之大貨車司機，平日以駕駛被告嘉太新公
    司所有攪拌式自用大貨車載送預拌混凝土為業。惟被告甲○
    ○於民國96年5 月3 日上午11時45分許，駕駛被告嘉太新公
    司所有車牌號碼898-RB號攪拌式自用大貨車超載預拌混凝土
    ，由臺北縣林口鄉○○○路預拌混凝土工廠出發，往臺北縣
    樹林市○○街方向行駛，迨行至臺北縣樹林巿中正路417 號
    附近時，明知汽車行駛時，駕駛人應注意車前狀況，隨時採
    取必要之安全措施，而當時天候狀況、路面情形良好，並無
    不能注意之情形，然被告甲○○竟疏未注意，不慎自後追撞
    暫停於其前方停等紅燈之由訴外人王宗錄所騎乘車牌號碼QA
    Y-370 號輕型機車，致訴外人王宗錄受傷。復因於撞擊後未
    能立刻有效煞車又往前行駛致碰撞及同向前方在次一路口停
    等紅燈之由原告所騎乘之車牌號碼DZF-178 號輕型機車，並
    推行原告所騎乘之機車撞擊路口號誌桿，致原告因此受有右
    肘、右膝、右足踝足部挫傷、右手肘、臉部、右足踝足部擦
    傷、右足踝骨開放性骨折及左下肢深度擦傷合併皮缺損約9
    ％體表面肌等傷害。被告甲○○所涉過失傷害之犯行，業經
    臺灣板橋地方法院檢察署檢察官提起公訴，並由本院以97年
    度交易字第159 號刑事判決判處有期徒刑6 月，經臺灣高等
    法院駁回被告甲○○之上訴後已告確定，原告自得請求被告
    甲○○賠償因此所受之損害。而被告嘉太新公司既為被告甲
    ○○之僱用人，對受僱人因執行職務，不法侵害原告之權利
    ，依法亦應與受僱人即被告甲○○負連帶賠償責任。又原告
    因本件車禍受有醫療費用新臺幣（下同）47,401元、增加生
    活上支出34,170元【含計程車費用4,170 元、看護費用30,0
     00 元（請求15天，每日以2,000 元計算）】、不能工作之
    損失60,000元（請求2 個半月，每月以24,000元計算）及精
    神慰撫金1,218,023 元，合計1,359,594 元。為此，爰依民
    法第184 條第1 項前段、第188 條第1 項前段、第191 條之
    2 前段、第193 條第1 項、第195 條第1 項規定，提起本件
    訴訟等語，並聲明求為判決：(一)被告應連帶賠償原告1,359,
    594 元，及自起訴狀繕本送達翌日起至清償日止，按年息5
    ％計算之利息；(二)陳明願供擔保請准宣告假執行。
三、被告均未於言詞辯論期日到場，亦未提出書狀作何聲明或陳
    述。
四、原告主張被告甲○○於96年5 月3 日上午11時45分許，駕駛
    被告嘉太新公司所有車牌號碼898-RB號攪拌式自用大貨車超
    載預拌混凝土，由臺北縣林口鄉○○○路預拌混凝土工廠出
    發，往臺北縣樹林市○○街方向行駛，迨行至臺北縣樹林巿
    中正路417 號附近時，疏未注意車前狀況，亦未採取必要之
    安全措施，不慎自後追撞暫停於其前方停等紅燈之由訴外人
    王宗錄所騎乘車牌號碼QAY-370 號輕型機車，復因撞擊後未
    能立刻有效煞車又往前行駛碰撞同向前方在次一路口停等紅
    燈之由原告所騎乘之車牌號碼DZF-178 號輕型機車，並推行
    原告所騎乘之機車撞擊路口號誌桿，致原告受有右肘、右膝
    、右足踝足部挫傷、右手肘、臉部、右足踝足部擦傷、右足
    踝骨開放性骨折及左下肢深度擦傷合併皮缺損約9 ％體表面
    肌等傷害，且被告甲○○所涉過失傷害等犯行，業由本院以
    97年度交易字第159 號刑事判決判處有期徒刑6 月，經臺灣
    高等法院駁回被告甲○○之上訴後已告確定，以及被告嘉太
    新公司乃係被告甲○○之僱用人之事實，業經本院依職權調
    取本院96年度交易字第159 號過失傷害案件之刑事偵審案卷
    查明屬實，而被告對於原告上開主張之事實，既已於相當時
    期受合法通知，均未於言詞辯論期日到場，亦未提出書狀爭
    執或否認原告之主張，依民事訴訟法第280 條第3 項前段準
    用同法第1 項前段規定，亦應視同自認，是原告上揭主張之
    事實，自堪信為真實。
五、按汽車行駛時，駕駛人應注意車前狀況，並隨時採取必要之
    安全措施，道路交通安全規則第94條第3 項定有明文。查被
    告甲○○係駕駛攪拌式自用大貨車載送預拌混凝土為業，對
    於上開規定自應遵守，且依當時天候及道路狀況等駕駛環境
    ，並無不能注意之情事，竟疏未注意而肇事，則被告甲○○
    就本件車禍之發生確有過失甚明，自應負過失責任。
六、次按因故意或過失，不法侵害他人之權利者，負損害賠償責
    任；受僱人因執行職務，不法侵害他人之權利者，由僱用人
    與行為人連帶負損害賠償責任，民法第184 條第1 項前段、
    第188 條第1 項前段分別定有明文。又不法侵害他人之身體
    或健康者，對於被害人因此喪失或減少勞動能力或增加生活
    上之需要時，應負損害賠償責任；不法侵害他人之身體、健
    康、名譽、自由、信用、隱私、貞操，或不法侵害其他人格
    法益而情節重大者，被害人雖非財產上之損害，亦得請求賠
    償相當之金額，民法第193 條第1 項、第195 條第1 項前段
    亦分別有明文可參。本件被告甲○○因駕車過失，不法侵害
    原告之權利，應負過失責任，且被告嘉太新公司係被告甲○
    ○之僱用人等情，既經認定如前，則被告自應就原告因本件
    車禍所受損害連帶負責賠償。茲將原告得請求賠償之金額分
    述如下：
  (一)醫療費用：
    原告主張其因本件車禍，已支出醫療費用47,401元之事實，
    業據其提出美德耐股份有限公司之統一發票9 紙及財團法人
    徐元智醫藥基金會附設亞東紀念醫院之醫療費用收據27紙（
    以上均影本）為證，且被告對於原告此一主張，已於相當時
    期受合法通知，而未於言詞辯論期日到場，亦未提出書狀否
    認或爭執，依民事訴訟法第280 條第3 項準用同法條第1 項
    之規定，即應視同自認，堪信為真，且上開支出經核皆屬必
    要之醫療費用，自應如數給付。
  (二)增加生活上支出：
  (1)原告主張其因本件車禍，致需支出計程車費用4,170 元之事
    實，業據其提出計程車運價證明表1 份暨收據影本20紙為證
    ，且被告對於原告上開主張，已於相當時期受合法通知，既
    未於言詞辯論期日到場，亦未提出書狀否認或爭執，依民事
    訴訟法第280 條第3 項前段準用同法條第1 項前段規定，亦
    應視同自認，堪信為真。依此，原告請求被告應連帶賠償計
    程車費用4,170 元為有理由，應予准許。
  (2)看護費用：
    原告主張其因本件車禍受傷，住院15天，由原告之父母親24
    小時全天看護，以每日看護費用2,000 元計算，共計為30,0
    00元等語。查依原告提出之亞東紀念醫院診斷證明書（見本
    院卷第65頁）所載：「病患... 於96年5 月3 日來院急診..
    ，當日住院，行傷口清創及左足踝傷口縫合手術，96.5.10
    行左下肢深度擦傷清創手術....，96.5.18 出院，... 」，
    可徵原告於96年5 月3 日至96年5 月18日住院期間，前後共
    進行兩次手術，且由其傷勢觀之，衡情堪認於上開期間內確
    有僱請他人看護之必要。又上開看護工作，依原告所述，雖
    係由其親屬實際為之，然此項親屬看護之恩惠，尚不能加惠
    於被告，縱原告未於該期間內另外僱請看護，仍得請求看護
    費用之損害（最高法院86年度台上字第2005號、89年度台上
    字第1749號判決意旨參照）。再者，原告所主張之每日看護
    費用2,000 元，核與一般看護行情之收費情形相較，亦未過
    高，且被告對於原告此主張，已於相當時期受合法通知，既
    未於言詞辯論期日到場，亦未提出書狀否認或爭執，依民事
    訴訟法第280 條第3 項準用同法條第1 項規定，亦視同自認
    原告之主張。故原告據此請求被告連帶賠償96年5 月3 日至
    同年5 月18日止之看護費用，共計30,000元，亦屬於法有據
    ，應予准許。
  (三)不能工作之損失：
    原告主張其因本件車禍發生後共計休息2 個半月無法工作，
    每月薪資以24,000元計算，共受有60,000元之薪資損失等語
    。經查，原告係受僱於訴外人艋舺築巢房屋仲介有限公司，
    擔任行政秘書一職，每月薪資24,000元乙節，有該公司出具
    之在職證明書在卷可稽（見本院卷第58頁）。而原告因本件
    車禍受傷，於96年5 月3 日急診住院，並於當日行傷口清創
    及左足踝傷口縫合手術，又於96年5 月10日行左下肢深度擦
    傷清創手術及人工敷料使用，嗣於96年5 月18日出院，但出
    院後仍需持續為門診追蹤等情，亦有原告所提出之亞東紀念
    醫院診斷證明書及醫療費用收據等影本在卷可稽。又被告對
    於原告上開主張，復已於相當時期受合法通知，既未於言詞
    辯論期日到場，亦未提出書狀否認或爭執，依民事訴訟法第
    280 條第3 項前段準用同條第1 項前段規定，應視同自認。
    基此，本院因認原告請求被告應連帶賠償每月以24,000元計
    算，總計2 個半月之不能工作薪資損失，共計60,000元等語
    ，同屬有據，應予准許。
  (四)精神慰撫金：
    原告主張其於事故發生時年僅22歲，正值花樣年華，惟因被
    告甲○○前揭過失傷害行為，除造成臉部擦傷外，更造成左
    腳膝蓋以下因深度擦傷幾無完膚，雖經治療至今仍有膚色異
    常之情狀，再加上左足踝因開放性骨折產生肥厚性疤痕影響
    足踝關節功能，迄今仍無法正常行走，另所產生的大片傷痕
    亦將伴隨原告一生，致原告精神上因此痛苦不堪，自得請求
    被告連帶賠償精神慰撫金等語。查原告因本件車禍受有臉部
    暨四肢之挫、擦傷及足踝開放性骨折等傷害，已如前述，而
    原告所受上揭傷害除所產生的大片傷痕將伴隨原告一生外，
    其左腳膝蓋以下至今仍有膚色異常之情狀，並因骨折產生肥
    厚性疤痕影響足踝關節功能，致無法正常行走之後遺症，凡
    此種種均較一般經治療即得痊癒之車禍傷害更為嚴重，原告
    精神自屬痛苦不堪，是原告請求被告應連帶賠償精神慰撫金
    等語，洵屬有據，應予准許。茲本院斟酌兩造之身分、地位
    、經歷能力，即原告為73年8 月9 日生，最高學歷為五專畢
    業，受僱於訴外人艋舺築巢房屋仲介有限公司，事發當時每
    月薪資為24,000元，名下無不動產、股票，但有基金約數萬
    元、機車1 台及一些黃金（見本院卷第62頁）；被告甲○○
    則受僱於被告嘉太新公司，為職業攪拌式自用大貨車駕駛，
    最高學歷為初中畢業，家庭經濟狀況為貧寒，96年度薪資所
    得為200,000 元，名下有汽車1 部及少許股票，但無不動產
    ；被告嘉太新公司登記資本總額為1,000,000 元，名下財產
    登記有汽車8 部等情，業據原告陳述在卷，並經本院依職權
    調取被告稅務電子閘門財產所得調件明細表、公司基本資料
    等附卷可參，以及審酌被告侵害程度、事發之經過與緣由等
    一切情狀，認原告得請求之精神慰撫金以400,000 元為公允
    ，逾此部分之請求，則屬無據，應予駁回。
  (五)綜上，原告因本件車禍共計受有341,371 元之損害【計算式
    ：47,401元＋（4,170 元＋30,000元）＋60,000元＋400,00
    0 元＝541,571元】。
七、從而，原告依據侵權行為損害賠償之法律關係，訴請被告應
    連帶給付原告541,571 元，及自起訴狀繕本送達翌日即被告
    甲○○自97年4 月18日起、被告嘉太新公司自97年4 月22日
    起均至清償日止，按年息5 ％計算之利息，為有理由，應予
    准許；逾此範圍之請求，則為無理由，應予駁回。
八、原告陳明願供擔保，聲請宣告假執行，經核原告勝訴部分，
    於法尚無不合，爰酌定相當之擔保金額宣告之，並依職權宣
    告被告得供擔保免為假執行。至原告其餘假執行之聲請，因
    該部分之訴業經駁回，其假執行之聲請亦失所附麗，應併予
    駁回。
九、結論：本件原告之訴為一部有理由，一部無理由，依民事訴
    訟法第385 條第1 項前段、第79條、第85條第2 項、第390
    條、第392 條，判決如主文。
中    華    民    國    97    年    10    月    20    日
                  民事第一庭法  官  黃若美
以上正本係照原本作成
如對本判決上訴，須於判決送達後20日內向本院提出上訴狀
中    華    民    國    97    年    10    月    20    日
                            書記官  江怡萱


司法院資訊處製作；財團法人民間司法改革基金會備份。
